【裁判字號】    92,上訴,177
【裁判日期】    920320
【裁判案由】    違反槍砲彈藥刀械管制條例
【裁判全文】
臺灣高等法院刑事判決                            九十二年度上訴字第一七七號
    上  訴  人
    即  被  告  乙○○
    指定辯護人  本院甲○辯護人李廣澤
右上訴人因違反槍砲彈藥刀械管制條例案件，不服臺灣桃園地方法院九十二年度訴字
第九六七號，中華民國九十一年十一月十五日第一審判決（起訴案號：臺灣桃園地方
法院檢察署九十年度偵字第一九一八一號），提起上訴，本院判決如左：
    主  文
原判決撤銷。
乙○○未經許可寄藏爆裂物，處有期徒刑貳年陸月，併科罰金新台幣肆萬伍仟元，罰
金如易服勞役，以銀元參佰元即新台幣玖佰元折算壹日。
    事  實
一、乙○○明知張桂財（另案偵查中）所持有之土製炸彈一枚係黃崇智（因另案違反
    槍砲彈藥刀械管制條例案件，經台灣高等法院判處有罪確定）所製造具有殺傷力
    之爆裂物，竟仍於民國（下同）九十年六月初某日，在桃園縣楊梅鎮○○○街三
    八二號九樓之十二張桂財住處樓下，受張桂財之託寄藏該土製炸彈，並將之藏於
    桃園縣楊梅鎮○○路○段三三一巷二二號住處花盆底下。嗣經桃園縣警察局八德
    分局警員於九十年十月二十日下午三時許，在上址查獲，並扣得前揭土製炸彈一
    顆。
二、案經桃園縣警察局八德分局報告台灣桃園地方法院檢察官偵查起訴。
    理  由
一、右揭事實，業據上訴人即被告乙○○（簡稱被告）於本院訊問時坦承不諱，核與
    證人黃崇智於警訊證稱：「（問：該土製爆裂物是否警方提示相片中之爆裂物？
    ）是我再八十七或八十八年時所製造，就是相片中之土製炸彈，因在九十年五月
    十九日我搬家寄放在張桂財處，輾轉到乙○○」等語（參偵查卷第十一頁反面）
    ，於原審時證稱：「（提示相片，有無看過這個爆裂物？）有。是我的」、「我
    是寄放在張桂財那」、「他（指張桂財）知道是我的東西，但不可能不知道那是
    爆裂物」、「張桂財說的是實話。我不知道乙○○為何會找張桂財要」等語（參
    原審卷第十六頁、第八一頁、第九二頁），以及證人張桂財於原審證稱：「（問
    ：爆裂物何人的？）黃崇智放在我家的。過了好幾天，乙○○打電話給我，說黃
    崇智被抓，黃崇智有東西放我家，他要到我家拿。我打開家門，讓乙○○自己找
    。我家是小套房，所以很好找」等語（參原審卷第九二頁）之情節相符。扣案之
    土製炸彈經送內政部警政署刑事警察局，鑑定結果：該枚爆裂物，直徑三．二公
    分、高五．六公分、重一二○公克，係以市售一號乾電池為容器，內部填充紮實
    ，外纏黑色膠帶，經以水砲擊解，發生爆炸燃燒，殘餘物碎片等檢出硝化甘油成
    分，認具殺傷力之爆裂物等語，有該局鑑驗通知書三紙在卷可按（參偵查卷第二
    九頁至第三一頁），堪認被告持有之物確為具有殺傷力之爆裂物，被告之上開自
    白與事實相符。本件事證明確，被告犯行堪以認定。
二、核被告所為，係犯槍砲彈藥刀械管制條例第七條第四項之寄藏爆裂物罪，被告持
    有爆裂物之低度行為為寄藏之高度行為所吸收，不另論罪。
三、原審以被告犯寄藏爆裂物罪，事證明確，予以論罪科刑，固非無見。惟按犯槍砲
    彈藥刀械管制條例之罪，於偵查或審判中自白，並供述全部槍砲、彈藥、刀械之
    來源及去向，因而查獲或因而防止重大危害治安事件之發生者，減輕或免除其刑
    ，該條例第十八條第四項前段定有明文。經查，被告於九十年六月十二日警訊中
    自白稱：「（問：綽號『阿崇』之男子年籍為何？現人於何處？）綽號『阿崇』
    之男子叫黃崇智，於九十年五月十九日因毒品案為中壢分局拘捕到案，現因槍砲
    案在桃園監獄服刑中」、「（問：據你所知，黃崇智現是否尚有土造炸彈成品在
    外？有幾顆？在何處？）還有一顆製作好的成品，在張桂財住址：桃園縣楊梅鎮
    ○○○街三八二號九樓之十二屋內」等語（參偵查卷第七頁正、反面、第九頁正
    面），於同年十月二十日警訊中自白稱：「（問：為何黃崇智會將土製爆裂物交
    給你？）交我暫保管而已」、「（問：黃崇智共交給你多少顆爆裂物？你有無試
    丟過炸彈？威力如何）只有一顆，我沒有丟過，但有看過黃崇智試爆過，引爆時
    有很多鉛塊亂飛，火藥是軍用黃色火藥」等語（參偵查卷第三頁反面），於檢察
    官偵查中亦自白稱：「九十年五月中旬時，（黃崇智）先交給張桂財，隔了不到
    一個月，張（指張桂財）才交給我」、「張（指張桂財）從花盆裡拿出爆裂物給
    我，我就把它帶回家裡，也是放在花盆裡」、「（問：爆裂物何處查獲？）是我
    自己跟警察講的，然後從我住處的花盆底下拿出來的」、「（問：張桂財知道該
    枚土製炸彈？）他知道，是黃（指黃崇智）交給他的」等語（參偵查卷第三七頁
    反面、第三八頁正面），復於原審訊問時自白稱：「黃崇智託張桂財交給我的，
    我將他丟在草叢中」等語（參原審卷第十六頁），於本院公開審理時亦自白稱：
    「（土製炸彈如何來？）張桂財交給我」等語（參本院九十二年三月六日審判筆
    錄第三頁），核與證人黃崇智、張桂財所供情節相符，堪認被告之上開自白，已
    供述全部爆裂物之來源、去向。另參以桃園縣警局八德分局亦確依被告之自白，
    將黃崇智以同案被告移送法辦，有該分局刑事案件報告書在卷可稽，本件亦因被
    告之自白起獲已經製作完成之土製爆裂物一枚，因而防止重大危害治安事件之發
    生，揆之前揭規定，應減輕被告之刑責。原審未就被告上開合於減刑之條件予以
    減輕或免除，尚有未洽。被告上訴意旨，雖表明扣案爆裂物非伊所有，指摘原判
    決認事用法不當，為無理由，惟原判決既有上開可議之處，自應由本院予以撤銷
    改判，並依槍砲彈藥刀械管制條例第十八條第四項減輕其刑。爰審酌被告之品行
    ，及本件犯罪事實欄所載之犯罪動機、目的、手段、所生損害、犯罪後之態度及
    被告寄藏爆裂物僅係受朋友之託，並未持之犯罪等一切情狀，量處如主文第二項
    所示之刑，並就罰金刑部分諭知易服勞役之折算標準，以示懲儆。又槍砲彈藥刀
    械管制條例十九條業經修正，修正後已刪除該條文，並已於九十年十一月十四日
    公布，同年月十六日生效。被告之行為，自已不得再依修正前之該條例第十九條
    強制工作保安處分之規定，諭知保安處分，且查無刑法第九十條第一項之有犯罪
    習慣或以犯罪為常業或因遊蕩或懶惰成習而犯罪之情形，自不得宣告強制工作之
    保安處分，併予敘明。前揭爆裂物已經刑事警察局鑑定時以火炮擊解，殘餘碎片
    已不具殺傷力，即非違禁物，無庸宣告沒收，併予敘明。
據上論斷，應依刑事訴訟法第三百六十九條第一項前段、第三百六十四條、第二百九
十九條第一項前段，槍砲彈藥刀械管制條例第七條第四項、第十八條第四項前段，刑
法第十一條前段、第四十二條第二項，現行法規所定貨幣單位折算新台幣條例第二條
，罰金罰鍰提高標準條例第二條，判決如主文。
本案經檢察官鄭富銘到庭執行職務。
中      華      民      國      九十二      年      三    月    二十    日
                              臺灣高等法院刑事第二十庭
                                  審判長法  官  葉  麗  霞
                                        法  官  李  春  地
                                        法  官  鄧  振  球
右正本證明與原本無異。
如不服本判決，應於收受送達後十日內向本院提出上訴書狀，其未敘述上訴之理由者
並得於提起上訴後十日內向本院補提理由書（均須按他造當事人之人數附繕本）。
                                        書記官  洪  秋  帆
中      華      民      國    九十二    年      三      月    二十四    日
附註：本案論罪科刑法條全文
槍砲彈藥刀械管制條例第四項
未經許可，無故持有、寄藏或意圖販賣而陳列第一項所列槍砲、彈藥者，處五年以上
有期徒刑，併科新台幣一千萬元以下罰金。


司法院資訊處製作；財團法人民間司法改革基金會備份。
